最高法院刑事判決　　　　　　　　　　　　　　　　八十八年度台上字第三六九號
　　上　訴　人　甲○○
右上訴人因違反毒品危害防制條例案件，不服台灣高等法院台中分院中華民國八十七
年十月二十八日第二審判決（八十七年度上訴字第一七五一號，起訴案號：台灣彰化
地方法院檢察署八十七年度偵字第一○五四號），提起上訴，本院判決如左：
    主  文
原判決關於非法販賣化學合成麻醉藥品罪刑部分撤銷。
甲○○非法販賣化學合成麻醉藥品，處有期徒刑年，安非他命貳拾陸小包（包裝驗
餘重拾肆點捌伍柒公克）沒收。
    理  由
本件原判決認定上訴人甲○○於民國八十六年十一月二十六日，在彰化縣社頭鄉○○
路旁，以新台幣（下同）一萬二千元之價格，向一名年籍不詳之「黃義賢」購得化學
合成麻醉藥品安非他命後，意圖營利，將該安非他命分裝成二十七小包。於同年十一
月三十日二十三時許，在彰化縣永靖鄉○村○○路永靖高工前，非法販賣一小包予一
名綽號叫「阿國」之不詳姓名者，價格為一千元，餘則隨身帶。嗣於同年十二月二
日上午二時四十分許，與謝清屘、詹鈞卉、許志誠共乘自用小客車，行經彰化縣永靖
鄉○○路、永城路口時，為警查獲，並扣得甲○○所有之上開安非他命二十六小包（
含包裝驗餘重十四‧八五七公克）等情。係以上開事實，業據上訴人於警訊及偵查初
供時分別供認不諱，並有扣案之安非他命二十六小包足稽。而該安非他命確係上訴人
所有，亦據證人謝清屘、詹鈞卉及許志誠三人於警訊時分別供證明確。另該安非他命
經檢驗結果確係甲基安非他命，亦有行政院衛生署藥物食品檢驗局檢驗成績書一紙在
卷可憑。茍上訴人並無非法販賣安非他命之犯行，豈會一次購置價值一萬二千元之安
非他命，予以分裝成二十七小包隨身帶？另其以一萬二千元之價販入安非他命後予
以分裝成二十七包，其成本每小包僅四百四十四元，而以每小包一千元之價格販賣予
「阿國」，足見具有營利之意圖甚明。為其所憑之證據及認定之理由。並以上訴人所
辯並未販賣安非他命給「阿國」，扣案之安非他命係謝清屘所有，以前係為謝清屘頂
罪，始稱該安非他命係渠所有云云。而證人謝清屘及許志誠等二人雖於原審調查時翻
異前供，改稱扣案之安非他命係謝清屘所有，並非上訴人所有等語，但與其二人於警
訊時所供不符，且證人詹鈞卉於原審調查時亦結證稱上開安非他命，上訴人自己承認
是他的，謝清屘及許志誠當時也都說是上訴人的，我並不知謝清屘於警訊時有叫上訴
人把責任扛下來之事等情。足見證人謝清屘及許志誠等二人上開所供顯係事後護上
訴人之詞。上訴人所辯顯係事後圖卸之詞，不足採信，於理由詳予指駁明確。因認上
訴人罪證明確。上訴人行為後，毒品危害防制條例已於八十七年五月二十日公布，自
同月二十二日施行。與行為時之麻醉藥品管理條例比較結果，以麻醉藥品管理條例之
規定對上訴人較為有利。依刑法第二條第一項但書之規定，自應適麻醉藥品管理條例
之規定處斷。按安非他命為麻醉藥品管理條例第二條第四項所規定之化學合成麻醉藥
品，業經行政院衛生署七十九年十月九日公告，列為麻醉藥品管理，不得非法持有、
吸用及販賣。非法販賣者，依該條例論處。上訴人違反此項規定，非法販賣安非他命
，核其所為係犯同條例第十三條之一第二項第一款之非法販賣化學合成麻醉藥品罪，
其持有安非他命之行為已為販賣之高度行為吸收，不另論罪。又上訴人於行為時甫滿
十八歲，思慮不週，且僅非法販賣一次，營利所得不多，而非法販賣安非他命罪之最
輕本刑為五年以上有期徒刑之罪，情輕法重，其犯罪情狀在客觀上尚可憫恕，認處以
法定低度刑期，猶嫌過重，依法酌減其刑。因而撤銷第一審判決，適用毒品危害防制
條例第十八條第一項前段、第十九條第一項，麻醉藥品管理條例第十三條之一第二項
第一款，刑法第二條第一項但書、第十一條前段、第五十九條，審酌上訴人犯罪之動
機、目的、手段、所生危害及犯罪態度等一切情狀，量處有期徒刑三年。至扣案之安
非他命係毒品，應依毒品危害防制條例第十八條第一項前段之規定沒收銷燬之，販賣
毒品所得之一千元則應依同條例第十九條第一項之規定宣告沒收，並以上訴人被訴販
賣安非他命與張政偉部分，查無確切證據足資證明應認此部分犯罪不能證明，惟公訴
人認此部分與論罪部分有連續犯之裁判上一罪關係，故不另為無罪諭知原非無見。惟
查沒收為從刑之一種，與主刑有其從屬關係。如行為後，法律有所變更，但主刑之法
定最高度及最低度刑，與修正前之舊法完全相同，或僅沒收之從刑規定有所更易，主
刑未修正時，則沒收部分，固不生比較問題，依從新之原則，皆應適應修正後之法律
；倘若主刑及從刑均已加以修正時，經依刑法第二條第一項但書就主刑比較結果，應
適用最有利之修正前舊法時，依從刑附屬於主刑之原則，自不得就新舊法予以割裂適
用，應一律適用修正前之法律。原判決未適用刑法第三十八條第一項第一款就安非他
命為沒收之諭知，竟割裂適用毒品危害防制條例之規定，宣告安非他命沒收銷燬之，
販賣所得之一千元沒收，其法律之適用自屬違法。上訴意旨指摘就該一千元為沒收之
諭知違法，為有理由。惟此違誤，尚不影響於事實之確定，可據以為裁判，應由本院
將原判決關於非法販賣化學合成麻醉藥品罪刑部分撤銷改判，審酌一切情狀，仍量處
上訴人有期徒刑三年，扣案之安非他命貳拾陸小包（包裝驗餘重拾肆點捌伍柒公克）
依法沒收，以資糾正。
據上論結，應依刑事訴訟法第三百九十七條、第三百九十八條第一款、麻醉藥品管理
條例第十三條之一第二項第一款，刑法第二條第一項但書、第十一條前段、第五十九
條、第三十八條第一項第一款，判決如主文。
據上論結，應依刑事訴訟法第三百九十六條第一項，判決如主文。
中      華      民      國    八十八    年      一      月    二十八    日
                              最高法院刑事第九庭
                                  審判長法官  吳  雄  銘
                                        法官  羅  一  宇
                                        法官  池  啟  明
                                        法官  石  木  欽
                                        法官  王  憲  義
      右正本證明與原本無異
                                              書  記  官
中      華      民      國    八十八    年      一      月              日
